臺灣高等法院臺中分院刑事判決　　　　96年度上訴字第1440號
上　訴　人
即　被　告　甲○○
　　　　　　　　　　（現於臺灣臺中監獄執行中）
指定辯護人　本院公設辯護人　丁○○
上列上訴人因強盜案件，不服臺灣臺中地方法院96年度訴字第36
3號中華民國96年4月13日第一審判決（起訴案號：臺灣臺中地方
法院檢察署95年度偵字第25291號)，提起上訴，本院判決如下：
    主    文
原判決撤銷。
甲○○犯攜帶兇器竊盜罪，累犯，處有期徒刑貳年。扣案之橡膠
手套壹雙、黑色背包壹只、黑色鴨舌帽壹頂、口罩壹個、白色棉
質手套壹雙、手電筒、剪刀、十字扳手、鉗子、Ｔ型起子各壹支
、美工刀貳支、螺絲起子參支、氣動扳手壹組，均沒收。
    犯罪事實
一、甲○○前因贓物案件，經本院判處有期徒刑 1年確定，於民
    國91年6月5日縮刑期滿執行完畢。不料甲○○仍不知悔改，
    復意圖為自己不法之所有，於95年11月 7日凌晨零時10分許
    ，攜帶其所有客觀上足供兇器使用之剪刀、十字扳手、鉗子
    、Ｔ型起子各1支、美工刀2支、螺絲起子3支、氣動扳手1組
    等工具，前往台中縣神岡鄉○○村○○路 236號旁丙○○所
    經營之「上品檳榔攤」，趁深夜店內無人看顧之際，以上開
    工具將該檳榔攤側面鐵皮牆壁之螺絲拆下撬開鐵皮，再割開
    內層之木板後（毀損部分未據告訴），侵入該檳榔攤內，竊
    取丙○○所有置於店內之硬幣共計新臺幣（下同）1153元、
    檳榔剪刀1把、手套1盒、飲料12瓶、香菸16包及打火機46個
    ，並將該等財物裝入其所攜帶之黑色塑膠袋內，得手後尚未
    離去時，適有劉高見及劉明峰發現該檳榔攤疑似遭人侵入行
    竊，入內查看，並將甲○○壓制在地上，惟旋遭甲○○掙脫
    逃出該檳榔攤外，適為路過之員警當場逮捕，並扣得甲○○
    所有供竊盜使用之橡膠手套1雙、黑色背包1只、黑色鴨舌帽
    1頂、口罩1個、白色棉質手套 1雙、手電筒、剪刀、十字扳
    手、鉗子、Ｔ型起子各 1支、美工刀2支、螺絲起子3支、氣
    動扳手 1組等物，並起獲甲○○竊得之上開財物（業已發還
    丙○○）。
二、案經臺中縣警察局豐原分局報告臺灣臺中地方法院檢察署檢
    察官偵查起訴。
    理    由
一、證據能力方面：證人丙○○之警詢證言固屬被告以外之人於
    審判外之陳述，然本案當事人於本院調查證據時，就該等證
    言之證據能力並未聲明異議，依刑事訴訟法第159條之5第 2
    項規定，視為有同條第 1項之同意，且本院審酌上開警詢筆
    錄作成時之情況，並無證明力過低或違法取得之情形，應屬
    適當，依刑事訴訟法第159條之5第 2項規定，均有證據能力
    ，自得作為證據。又證人丙○○於偵查中經具結之證言，按
    卷內資料查無顯不可信之情形，依刑事訴訟法第159條之1第
    2項規定，亦認有證據能力，當得作為證據。
二、上開犯罪事實，業據上訴人即被告甲○○坦承不諱，核與證
    人即被害人丙○○於警詢、偵查；證人劉高見、劉明峰於原
    審證述之情節相符，並有丙○○領回失竊財物之贓物認領保
    管單 1紙及現場照片10幀在卷可憑，復有被告持以供竊盜使
    用之橡膠手套1雙、黑色背包1只、黑色鴨舌帽1頂、口罩1個
    、白色棉質手套 1雙、手電筒、剪刀、十字扳手、鉗子、Ｔ
    型起子各1支、美工刀2支、螺絲起子3支、氣動扳手1組等物
    扣案可資佐證。又被告持以行竊之剪刀、十字扳手、鉗子、
    Ｔ型起子各1支、美工刀2支、螺絲起子3支、氣動扳手1組等
    物，均係金屬製且尖銳刃利之工具，客觀上足以對人之身體
    、生命造成傷害，自屬兇器無疑。是被告攜帶兇器犯竊盜罪
    之事證已臻明確，其犯行洵堪認定，應依法論罪科刑。
三、核被告所為，係犯刑法第321條第1項第 3款之加重竊盜罪。
    又刑法第 329條準強盜罪之規定，將竊盜或搶奪之行為人為
    防護贓物、脫免逮捕或湮滅罪證而當場施強暴、脅迫之行為
    ，視為施強暴、脅迫使人不能抗拒而取走財物之強盜行為，
    乃因準強盜罪之取財行為與施強暴、脅迫行為之因果順序，
    雖與強盜罪相反，卻有時空之緊密連接關係，以致竊盜或搶
    奪故意與施強暴、脅迫之故意，並非截然可分，而得以視為
    一複合之單一故意，亦即可認為此等行為人之主觀不法與強
    盜行為人之主觀不法幾無差異；復因取財行為與強暴、脅迫
    行為之因果順序縱使倒置，客觀上對於被害人或第三人所造
    成財產法益與人身法益之損害卻無二致，而具有得予以相同
    評價之客觀不法。故擬制為強盜行為之準強盜罪構成要件行
    為，雖未如刑法第 328條強盜罪之規定，將實施強暴、脅迫
    所導致被害人或第三人不能抗拒之要件予以明文規定，惟必
    於竊盜或搶奪之際，當場實施之強暴、脅迫行為，已達使人
    難以抗拒之程度，其行為之客觀不法，方與強盜行為之客觀
    不法相當，而得與強盜罪同其法定刑。據此以觀，刑法第32
    9 條之規定，並未有擴大適用於竊盜或搶奪之際，僅屬當場
    虛張聲勢或與被害人或第三人有短暫輕微肢體衝突之情形（
    大法官會議釋字第630號解釋理由參照)。查被告之竊行遭劉
    高見、劉明峰發現後，曾取高腳椅擋住劉高見並作勢攻擊，
    但沒有丟出攻擊，劉高見即將高腳椅撥開，一隻手拿電擊棒
    ，一隻手抓住被告，被告就掙脫，二人開始扭打，被告的手
    有打到劉高見等情，業據證人劉高見於原審證述明確（見原
    審卷第39至41頁）；另證人劉明峰則證述：我當時站在側門
    ，守住門口，看到劉高見把被告壓在地上，我只有看到被告
    想要掙脫，沒有看到被告主動打劉高見等語（見原審卷第42
    、43頁），是被告於竊行被發現後，為脫免逮捕，固有與劉
    高見發生肢體衝突，惟依證人劉高見、劉明峰所證上開情節
    ，被告所為乃在掙脫時，與劉高見有短暫輕微之肢體衝突，
    參以證人劉高見於整個過程中，未見有任何身體之傷害，則
    被告之行為在客觀上應尚未達到使人難以抗拒之程度，自難
    認已該當於刑法第 329條準強盜之犯罪構成要件，公訴人認
    被告係犯刑法第 329條之準強盜罪而有攜帶兇器之情形，應
    依同法第330條第1項之加重強盜罪論處，起訴法條尚有未洽
    ，惟其起訴之基本社會事實同一，爰變更檢察官所引應適用
    之法條。被告前因贓物案件，經本院判處有期徒刑 1年確定
    ，於91年6月5日縮刑期滿執行完畢，有臺灣高等法院被告前
    案紀錄表可憑，其於有期徒刑執行完畢後 5年內，故意再犯
    本件有期徒刑以上之罪，為累犯，應依刑法第47條第 1項之
    規定加重其刑。
四、原審認被告之罪證明確，予以論罪科刑，固非無見，惟原判
    決誤認被告所為已該當於準強盜之犯罪構成件，並依刑法第
    330條第1項加重強盜罪論處，尚有未洽。被告上訴意旨指摘
    原審判決不當，即有理由，應由本院予以撤銷改判。爰審酌
    被告有多次犯罪前科之素行（參卷附臺灣高等法院被告前案
    紀錄表），犯罪之動機、目的，其年富力盛，不思以正當方
    式賺取財物，竟於夜間持大批可供兇器之工具行竊，惡性極
    重且對社會治安之危害甚鉅，暨尚能坦承犯行並表悔悟之犯
    後態度等一切情狀，量處如主文第 2項所示之刑，以示懲儆
    。扣案之橡膠手套1雙、黑色背包1只、黑色鴨舌帽 1頂、口
    罩1個、白色棉質手套1雙、手電筒、剪刀、十字扳手、鉗子
    、Ｔ型起子各1支、美工刀2支、螺絲起子3支、氣動扳手1組
    等物，係被告所有供犯罪所用之物，業據其陳明在卷，應依
    刑法第38條第1項第2款之規定宣告沒收。
五、據上論斷，應依刑事訴訟法第369條第 1項前段、第364條、
    第299條第1項、第300條，刑法第321條第1項第3款、第47條
    第1項、第38條第1項第2款，判決如主文。
本案經檢察官乙○○到庭執行職務。
中　　華　　民　　國　　96　　年　　8 　　月　　1 　　日
            刑事第六庭    審判長法　官  李  文  雄
                                法　官  林  靜  芬
                                法　官  張  恩  賜
上列正本證明與原本無異。
檢察官如不服本判決應於收受本判決後10日內向本院提出上訴書
狀，其未敘述上訴理由者，並得於提起上訴後10日內向本院補提
理由書狀（均須按他造當事人之人數附繕本）。
被告不得上訴。
                                書記官  陳　如　慧
中　　華　　民　　國　　96　　年　　8 　　月　　2 　　日
附錄論罪科刑法條
刑法第321條：
犯竊盜罪而有左列情形之一者，處6月以上、5年以下有期徒刑：
  一、於夜間侵入住宅或有人居住之建築物、船艦或隱匿其內而
      犯之者。
  二、毀越門扇、牆垣或其他安全設備而犯之者。
  三、攜帶兇器而犯之者。
  四、結夥三人以上而犯之者。
  五、乘火災、水災或其他災害之際而犯之者。
  六、在車站或埠頭而犯之者。
前項之未遂犯罰之。
